臺灣高雄地方法院刑事判決　　　　　　 95年度交易字第456號
公　訴　人　臺灣高雄地方法院檢察署檢察官
被　　　告　丙○○
選任辯護人　蔡進清律師
上列被告因過失傷害案件，經檢察官提起公訴（95年度調偵字第
378 號），本院判決如下：
    主  文
丙○○無罪。
    理  由
一、公訴意旨略以：被告丙○○於民國94年11月13日0 時15分許
    ，騎乘車牌號碼TA9 ─976 號輕型機車搭載案外人張藝，
    沿高雄市○○路由東往西方向行駛，行經高雄市○○路與公
    正路口時，被告應保持隨時可以煞車之距離，且應注意車前
    狀況，並隨時採取必要之安全措施，以避免危險之發生，而
    依當時情形天候陰、夜間有照明、路面為無缺陷且無障礙物
    之乾燥柏油路、視距良好，並無不能注意之情形，竟疏未注
    意車前狀況，與前車保持安全距離，即貿然前行，致其所騎
    乘之前開機車追撞前方同向由告訴人乙○○所騎乘臨停等紅
    燈之車號OMA ─463 號重型機車後車尾，使告訴人人車倒地
    ，因而受有頸脊髓受傷併脊髓休克、第三四、四五、五六、
    六七頸椎椎間盤突出、頸椎僵直無法活動、雙上肢各三大關
    節永久完全喪失機能而日常生活須他人照顧等重傷害，因認
    被告涉有刑法第284 條第1 項後段之過失致重傷害罪嫌等語
    。
二、程序方面：
（一）按證人、鑑定人依法應具結而未具結者，其證言或鑑定意
      見，不得作為證據，刑事訴訟法第158 條之3 定有明文。
      是由上開條文反面解釋可知，證人凡依法應具結而經具結
      者，即有證據能力。證人張藝於偵查中經具結所為之證
      言，依上開規定自有證據能力。
（二）次按被告以外之人於審判外向法官所為之陳述，得為證據
      ，同法第159 條之1 第1 項定有明文。本件證人即告訴代
      理人甲○○於本案準備程序中在受命法官面前所為之陳述
      ，係在其任意陳述之信用性無疑之情況下所為，其陳述依
      法具有證據能力。
（三）又按被告以外之人於偵查中向檢察官所為陳述，除顯有不
      可信之情況者外，得為證據，刑事訴訟法第159 條之1 第
      2 項定有明文。證人即告訴人乙○○於偵查中之陳述，係
      在檢察官前所為之陳述，而檢察官乃代表國家偵查犯罪、
      實施公訴，依法有訊問被告、證人及鑑定人之權，而實務
      上運作時，檢察官偵查中向被告以外之人所取得之陳述，
      原則上均能遵守法律規定，不致違法取供，可信度極高，
      本院審酌上述證人於檢察官偵查中所為之陳述，並無顯不
      可信之情形，依刑事訴訟法第159 條之1 第2 項規定，有
      證據能力。
（四）再者，證人乙○○之高雄醫學大學附設中和紀念醫院診字
      第941121144 、000000000 、000000000 號診斷證明書3
      紙（院卷第50～52頁）、同院95診字第6-203-2 號甲種診
      斷證明書（95年度調偵字第378 號卷，下稱「偵二卷」第
      25頁）、95診字第10-521號甲種診斷證明書（院卷第30頁
      ）及勞工保險殘廢診斷書（院卷第31－34頁），均係上開
      醫院因證人乙○○之請求始行製作、出具，並非於例常業
      務過程中必然、接續不斷製作之紀錄文書或證明文書，尚
      與刑事訴訟法第159 條之4 第2 款規定不合，惟觀諸前開
      診斷證明書、診斷書之內容，係就證人乙○○之病症確經
      該院專業醫師診療及該病狀經診斷之結果等節為證明，並
      經上開醫院診治醫師及主治醫師或科主任簽、蓋章出具，
      顯係醫師基於其醫療專業，就被告之病情診療判斷後始行
      製作，且司法機關隨時可以調取醫師依醫師法第12條規定
      所製作，並由醫師執業之醫療機構依醫療法第70條規定保
      存之病歷與之相互核對，若有錯誤，甚易發現並糾正，是
      上開診斷證明書之可信度甚高，屬於可信之特別情況下製
      作之文書，依刑事訴訟法第159 條之4 第3 款規定，應有
      證據能力。
（五）第按「法院或檢察官得囑託醫院、學校或其他相當之機關
      、團體為鑑定，或審查他人之鑑定」、「鑑定之經過及其
      結果，應命鑑定人以言詞或書面報告。」，刑事訴訟法第
      20 6條第1 項、208 條第1 項前段定有明文。卷附高雄市
      交通局車輛行車事故鑑定委員會95年6 月5 日高市車鑑字
      第0950001855號函暨鑑定意見書（偵二卷第20-21 頁）、
      高雄市政府95年8 月15日高市府交三字第0950041885號函
      暨高雄市車輛行車事故覆議鑑定委員會鑑定覆議意見書各
      1 份（偵二卷第28-29 頁），係臺灣高雄地方法院檢察署
      檢察官依上揭刑事訴訟法第208 條之規定囑託機關、團體
      所為之鑑定，而上開鑑定報告，即屬依刑事訴訟法第206
      條第1 項之規定所出具之書面鑑定報告，該鑑定意見書及
      覆議意見書雖係被告以外之人於審判外之陳述，然既屬依
      上揭刑事訴訟法之規定所提出之書面鑑定報告，即合於同
      法第159 條第1 項規定所稱「法律有規定者」有證據能力
      之情形，故本院自得採為審酌之證據。
（六）再按被告以外之人於審判外之言詞或書面陳述，除法律有
      規定者外，不得作為證據，刑事訴訟法第159 條固定有明
      文，惟被告以外之人於審判外之陳述，雖不符同法第159
      條之1至 之4 規定，而經當事人於審判程序同意作為證據
      ，法院審酌該言詞陳述或書面陳述作成時之情況，認為適
      當者，亦得為證據。又當事人、代理人或辯護人於法院調
      查證據時，知有第159 條第1 項不得為證據之情形，而未
      於言詞辯論終結前聲明異議者，視為有前項之同意，此亦
      據同法第159 條之5 規定甚明。查證人乙○○、張藝於
      警詢中所為陳述及卷附高雄市立民生醫院檢驗報告（警卷
      第11頁）、高雄醫學大學附設中和紀念醫院住院醫療費用
      收據聯影本2 紙（警卷第12頁）、高雄市政府前鎮○○道
      路交通事故調查報告表（一）（二）、道路交通事故現場
      圖1 紙、談話紀錄表2 份（警卷第10～16頁）、被告之酒
      精濃度測試單2 紙（警卷第8 頁）、證人乙○○國民身分
      證及中華民國身心障礙手冊（輕度聲語障）影本各1 紙（
      警卷第21頁）、本院95年11月9 日、95年11月10日電話紀
      錄各1 紙（院卷第12-13 頁）、證人乙○○中華民國身心
      障礙手冊（重度多障）影本各1 紙（院卷第29頁）、轉載
      自中國時報之淺談椎間盤突出文章1 份（院卷第37～41頁
      ）、財團法人私立高雄醫學大學附設中和紀念醫院96年3
      月19日高醫附行字第0960000718號函1 件（院卷第54頁）
      ，雖均為被告以外之人於審判外之言詞或書面陳述，屬於
      傳聞證據，惟經被告、辯護人及檢察官於本院審理中同意
      就上開證據引為證據；本院審酌上開言詞及書面陳述作成
      時之證據取得過程並無瑕疵，且與待證事實具有關連性等
      情況，認為適當，應認依刑事訴訟法第159 條之5 第1 項
      之規定，得為證據，而有證據能力。
（七）末按傳聞法則乃對於被告以外之人於審判外之言詞或書面
      陳述，亦即針對被告以外之人於審判外以言詞或書面所為
      之供述證據而為之規範。卷附高雄市○○○○○道路交通
      事故現場照片8 幀（偵二卷第15～18頁），乃以科學、機
      械之方式，對於當時狀況所為忠實且正確之記錄，性質上
      並非供述證據，應無刑事訴訟法第159 條第1 項規定之適
      用。
三、實體方面；
（一）按犯罪事實應依證據認定，無證據不得認定犯罪事實；不
      能證明被告犯罪者，應諭知無罪之判決，刑事訴訟法第15
      4 條第2 項、第301 條第1 項分別定有明文。次按事實之
      認定，應憑證據，如未能發現相當證據，或證據不足以證
      明，自不能以推測或擬制之方法，為裁判基礎；且認定不
      利於被告之事實須依積極證據，苟積極證據不足為不利於
      被告事實之認定時，即應為有利於被告之認定；另認定犯
      罪事實所憑之證據，雖不以直接證據為限，間接證據亦包
      括在內，然而無論直接證據或間接證據，其為訴訟上之證
      明，須於通常一般之人均不致有所懷疑，而得確信其為真
      實之程度者，始得據為有罪之認定，倘其證明尚未達到此
      一程度，而有合理之懷疑存在而無從使事實審法院得有罪
      之確信時，即應由法院為諭知被告無罪之判決，亦有最高
      法院40年台上字第86號、30年台上字第816 號、76年台上
      字第4986號判例意旨足資參照。
（二）公訴意旨認被告涉有刑法第284 條第1 項後段之過失致重
      傷害罪嫌，無非以：告訴人乙○○之指訴、被告所為之供
      述，及道路交通事故現場圖、道路交通事故調查報告表（
      一）、（二）、高雄市政府警察局交通大隊交通事故談話
      紀錄表2 份、高雄市政府交通局車輛行車事故鑑定委員會
      鑑定意見書、高雄市車輛行車事故覆議鑑定委員會鑑定覆
      議意見書及現場暨車損照片8 幀、高雄醫學大學附設中和
      紀念醫院診斷證明書影本4 份及身心障礙手冊影本1 紙等
      件為據。訊據被告固不否認於上開時日，騎乘前開機車行
      經上開路段，與告訴人發生擦撞，並致告訴人擦撞倒地受
      傷，受有頸脊髓受傷併脊髓休克、第三四、四五、五六、
      六七頸椎椎間盤突出、頸椎僵直無法活動、雙上肢各三大
      關節永久完全喪失機能而日常生活須他人照顧等重傷害之
      事實，惟堅決否認有何過失致重傷之犯行，並辯稱：事發
      當時伊與告訴人係同向行駛，告訴人係在伊機車左前方處
      行駛，嗣到事故路口時，告訴人機車突然向右切進伊行駛
      之車道正前方，致伊閃避不及而車頭撞及告訴人車尾右後
      方向燈處，告訴人機車即向左傾倒，伊機車則亦右倒後向
      右滑行，伊車係忽然遭告訴人機車擦撞，伊並無過失等語
      。經查：
    1.被告騎乘車牌號碼TA9 ─976 號輕型機車搭載證人張藝
      ，於上開時地與告訴人騎乘之車號OMA ─463 號重型機車
      發生擦撞，致告訴人人車倒地後，告訴人受有頸脊髓受傷
      併脊髓休克、第三四、四五、五六、六七頸椎椎間盤突出
      、頸椎僵直無法活動、雙上肢各三大關節永久完全喪失機
      能而日常生活須他人照顧等重傷害之事實，業據被告供陳
      不諱，並有高雄市政府前鎮○○道路交通事故調查報告表
      （一）（二）、道路交通事故現場圖各1 紙、談話紀錄表
      2 份（警卷第10～16頁）、事故現場照片8 幀（偵二卷第
      15 ～18 頁）、告訴人乙○○之高雄醫學大學附設中和紀
      念醫院診字第941121144 、000000000 、000000000 號診
      斷證明書影本3 紙（院卷第50～52頁）、同院95診字第6-
      203-2 號甲種診斷證明書（「偵二卷」第25頁）、95診字
      第10-521號甲種診斷證明書（院卷第30頁）及勞工保險殘
      廢診斷書（院卷第31－34頁）等件在卷可稽，此部分事實
      應堪認定。
    2.對於本件車禍發生前之行車狀態，證人即告訴人乙○○固
      證稱伊係在等紅燈時，遭被告從後面撞倒等語，惟與被告
      後載之乘客即證人張藝於警詢中及偵查中一致所證：當
      時是被告騎車載伊同行，到達上述路口時，是乙○○由左
      方車道直接切入伊等行駛之車道前方緊急煞車，致閃躲不
      及而發生擦撞等語（警卷第7 頁、95年度偵字第2074號卷
      ，下稱「偵一卷」第7 頁）甚有出入，且證人乙○○於本
      院審理中證稱：伊是停好車約4 、5 秒後，被告才自後追
      撞，伊是停在瑞隆路停止線後面，就是還沒有到停止線的
      位置，且當時伊前方還有其他停等的車子停成1 排，伊沒
      注意有幾台車子，伊是在前車的後方停紅燈等語（96年7
      月31日審判筆錄第5 頁），惟查，本件被告機車係以其車
      身左前方擦撞證人乙○○機車右後車尾，並造成證人乙○
      ○機車右後方向燈損壞乙情，迭據被告於警詢、本院準備
      程序及審判程序中供陳在卷，且與證人乙○○所證其遭被
      告自後方追撞乙節相符，並有卷附照片所示證人乙○○所
      騎車號OMA-463 號機車車尾右側方向燈破損、該方向燈下
      方之防撞塑膠桿有破損及稍微脫落情形；被告所騎車號TA
      9-976 號機車前輪擋泥板左前端留有刮痕等情（偵二卷第
      17、18頁）可資比對。又本件雙方機車發生事故後，雖均
      有移動現場位置，惟細觀卷附事故現場照片所示（偵二卷
      第15頁上方照片），證人乙○○機車於事故後停放位置附
      近之斑馬線上散落有橘色不規則碎片，此等碎片核與證人
      乙○○右後車尾方向燈所殘留之破損方向燈罩碎片顏色相
      同，佐以被告機車之車燈事故後均無破損情況，是該等碎
      片應係證人乙○○機車右後方向燈遭碰撞破損後所遺留，
      而據證人乙○○及被告雖對兩車碰撞地點究在瑞隆路停止
      線後方或已通過瑞隆路停止線進入該路與公正路路口之說
      詞固有不一，惟就其等原均沿瑞隆路東往西方向行駛至該
      路與公正路路口處即發生車禍而尚未通過該路口之陳述則
      屬一致，並對照現場圖所標示之1.6 公尺刮地痕位置，其
      右端起於東距公正路東側路邊邊線1.6 公尺、南距瑞隆路
      快、慢車道分向線延伸線0.5 公尺處，而向西偏北方向延
      伸約1.6 公尺後，止於距瑞隆路快、慢車道分向線延伸線
      北側0.8 公尺處，足認上開照片所示之斑馬線應係該肇事
      路口東北側靠瑞隆路由東往西向車道之斑馬線無訛，故由
      證人乙○○車尾右方向燈燈罩遭撞破損碎片之落地位置以
      觀，足以推認本件兩車發生碰撞之地點應係在瑞隆路東往
      西方向車道停止線左側之斑馬線，並偏在斑馬線西端靠近
      交岔路口側之位置，是證人乙○○所證伊係在車行方向停
      止線前尚未進入路口之位置遭被告追撞等情顯與事實有悖
      ，不足採信，被告所辯伊等是在通過斑馬線甫進到路口時
      發生車禍乙節，則與上開事證相符，而可採信。又證人乙
      ○○雖證稱當時伊係在等紅燈，其前方尚有一排車子亦在
      等紅燈等語如上，然據被告於本院所供其當時係以40公里
      車速行駛至該路口，其機車在擦撞證人乙○○右後車尾後
      右倒並向道路右側滑行，現場之刮地痕係其機車倒地滑行
      所造成等語（同上審判筆錄第19頁），比對上述肇事路口
      所遺留之刮地痕長度及其延伸方向，乃與被告所稱機車以
      上開車速倒地後仍會向前推移之物理慣性作用及其所稱倒
      地後機車向右側滑之方向互核一致而堪以採信。準此，苟
      證人乙○○所證上情為真，且據本件車禍僅有被告及證人
      乙○○所騎乘之2 部機車發生碰撞倒地以觀，則何以被告
      機車在擦撞證人乙○○機車後尚倒地向右前方滑行1.6 公
      尺，卻未波及證人乙○○所稱亦在其前方停等紅燈之其他
      車輛？佐以本件肇事2 車碰撞部位分別係證人乙○○機車
      右後車尾及被告左前車身，證人乙○○機車於事故後造成
      右後方向燈罩及該方向燈下方防撞塑膠桿破損，防撞塑膠
      桿並稍有脫落情形；被告機車前輪擋泥板左側留有刮痕等
      情，亦有前開照片可參，並據證人張藝於警詢所證被告
      機車車身輕微擦損等語（警卷第7 頁）、被告於本院審理
      中所供此次車禍僅有前輪擋泥板有刮痕外，其車身其他刮
      痕是之前所造成等語（同上審判筆錄第20頁），足認本件
      肇事2 車受損情形尚非嚴重，苟證人乙○○之機車係在停
      止狀態下遭被告自後撞擊而傾倒，則在被告自陳當時進入
      肇事路口車速約40公里，且機車上又乘載被告及證人張藝
      2 位成年人之重力加速度衝擊下，何以證人乙○○及被
      告機車僅有上述受損情形？亦足認證人乙○○所稱事發當
      時號誌係紅燈，伊在停等紅燈遭撞云云，與事實及經驗法
      則有違，不可採信。而自上述兩車擦撞部位分別在證人乙
      ○○機車「右後」車尾及被告機車之前輪上方「左側」擋
      泥板，並其2 車受損情形均非嚴重等情，恰與被告所辯伊
      係行進中遭左前方證人乙○○機車突然「右偏」切入其車
      道致閃避不及擦撞之碰撞點相吻合，且與其2 車均在行進
      間，速度落差較小，相互擦撞後2 車復隨即倒地，碰撞部
      位受損情況相對輕微之常情相符，再參以證人張藝於警
      詢及偵查中一致證述證人乙○○機車行至肇事路口突然右
      偏並緊急煞車等語如上，且證人乙○○所稱當時號誌係紅
      燈乙情並非可採，亦如前述，並按本件道路交通事故現場
      圖之比例尺計算結果，瑞隆路停止線至公正路東側路沿相
      距約6 公尺，而公正路雙向均設有快慢車道，其路寬約15
      .2 公 尺，是該公正路路口亦非短窄等情，則證人乙○○
      非無行至該路口時見號誌變換為黃燈而減速欲停等紅燈之
      可能，則被告辯稱伊騎在證人乙○○右後方，後來慢慢追
      上證人乙○○，而在綠燈進到肇事路口，因號誌變為黃燈
      而欲加速通過時，突遭證人乙○○右偏切入其車道前方並
      緊急煞車而閃避不及擦撞肇事乙節，尚非無稽。另參以本
      件車禍案發時間為午夜凌晨時分，衡情道路車輛稀少，且
      被告經實施酒精濃度測試合格，並無酒後駕車之情事，亦
      有酒精濃度測試單1 紙在卷可稽（警卷第17頁），佐以證
      人乙○○亦證稱伊在事故發生前並未看見被告之機車等語
      （同上審判筆錄第6 頁），亦足認被告機車在肇事前係行
      駛在證人乙○○後方，是被告所供因當時車輛不多，伊在
      抵達本件肇事路口前，有注意到證人乙○○機車一直騎在
      伊的左前方乙節，亦屬可信，並佐以被告於本院供陳伊在
      接近肇事路口時大約與證人乙○○機車保持可容納1 部機
      車通過之併行距離等情（同上審判筆錄第23頁），顯見在
      事故發生之前，被告非無注意及證人乙○○之行車情況，
      並於兩車接近時即預先保持兩車之併行間距而採取必要安
      全措施，則被告與證人乙○○在瑞隆路綠燈號誌時進到肇
      事路口適燈號轉黃，被告遂欲加速通過該路口時，遭證人
      乙○○突然右偏並減速以致擦撞肇事，以一般行車狀況，
      被告縱已盡保持安全行車間距及隨時注意車前狀況之義務
      ，然在證人乙○○於行駛間突然往右偏移侵入其車道前方
      且緊急煞車之情況下，非屬一般人可預見將發生危險之狀
      況，而無事先以善盡交通安全注意義務加以防範之可能，
      則被告對於證人乙○○突然右偏猝不及防，其防免撞擊結
      果之發生，已不可能，自難認有何應注意，能注意而不注
      意之過失可言。至高雄市政府交通局車輛行車事故鑑定委
      員會鑑定意見書及高雄市車輛行車事故覆議鑑定委員會鑑
      定覆議意見書雖均以被告違反在同一車道行駛時，除擬超
      越前車外，後車與前車之間應保持隨時可以煞停之距離規
      定為由，認為本件被告不依規定保持前、後車安全距離為
      肇事原因云云，然按「汽車在同一車道行駛時，除擬超越
      前車外，後車與前車之間應保持隨時可以煞停之距離。」
      ，道路交通安全規則第94條第1 項固有明文，然此項規定
      係指同一車道前、後行駛之汽車而言，蓋且同一車道僅能
      容一部汽車行駛，故除超越前車外，應隨時保持可以煞停
      之距離，至若不同車道之前、後車自無此一規定之適用。
      同理，機車車身寬度較諸汽車短窄甚多，苟機車雖於同一
      慢車道行駛，然該慢車道可併容2 以上機車併排行駛時，
      則非於同一行車路線之前、後機車，其行駛在後之機車自
      無須保持與非在其直行路線前方機車之距離，否則後車即
      永無超越其前車之可能，準此，本件證人乙○○之機車在
      肇事前係行駛在被告機車左前方乙情，已如前述，而被告
      與證人乙○○所騎車輛均為機車，且本件瑞隆路慢車道車
      道寬度為4.8 公尺，自得容納2 台以上機車併排行駛，則
      證人乙○○既非行駛於被告直行路線前方，則被告僅須預
      留與證人乙○○機車併排行駛時之間距，而無須保持與非
      在其直行路線正前方行駛機車之前後距離，是上開意見書
      所為鑑定意見均非可採，故於此既無其他積極證據可資證
      明被告有何疏未注意車前狀況或其他之違規行為或有能注
      意之可能性，揆諸首揭說明，其對於證人乙○○因本件車
      禍致重傷害之結果，自無何應注意，能注意而不注意之過
      失可言，而無足成立過失致重傷害罪責。
    3.綜上所述，公訴人所舉前開證據，尚不足使本院達於通常
      一般之人均不致有所懷疑，而得確信其為真實之程度，致
      使無從形成有罪之確信，則依罪證有疑利於被告之證據法
      則，即不得遽為不利被告之認定。此外，復查無其他積極
      證據足資認定被告有何公訴人所指之過失致重傷害犯行，
      依法自應為被告無罪之諭知。
據上論結，應依刑事訴訟法第301 條第1 項，判決如主文。
本案經檢察官洪信旭到庭執行職務。
中　　華　　民　　國　　96　　年　　8 　　月　　24　　日
                  交通法庭   審判長法　官  黃惠玲
                                   法  官  郭宜芳
                                   法  官  蔣志宗
以上正本證明與原本無異。
如不服本判決，應於判決送達後10日內，向本院提出上訴狀。
中　　華　　民　　國　　96　　年　　8 　　月　　24　　日
                                   書記官  洪育祺
